臺灣士林地方法院刑事判決
111年度訴字第380號
公  訴  人  臺灣士林地方檢察署檢察官
被      告  胡凌傑




上列被告因偽造文書等案件，經檢察官提起公訴（111年度偵緝
字第349號），因被告於準備程序中就被訴事實為有罪之陳述，
經告知簡式審判程序之旨，並聽取當事人之意見後，經本院合議
庭裁定由受命法官獨任進行簡式審判程序，判決如下：
    主  文
胡凌傑犯行使偽造準私文書罪，處有期徒刑伍月，如易科罰金，
以新臺幣壹仟元折算壹日。
未扣案之犯罪所得新臺幣貳拾萬柒仟元沒收，如全部或一部不能
沒收或不宜執行沒收時，追徵其價額。
    事實及理由
一、程序部分
    按除被告所犯為死刑、無期徒刑、最輕本刑為3 年以上有期
    徒刑之罪或高等法院管轄第一審案件者外，於第一次審判期
    日前之準備程序進行中，被告先就被訴事實為有罪之陳述時
    ，審判長得告知被告簡式審判程序之旨，並聽取當事人、代
    理人、辯護人及輔佐人之意見後，裁定進行簡式審判程序，
    刑事訴訟法第273 條之1 第1 項定有明文。經核本案被告胡
    凌傑所犯係死刑、無期徒刑、最輕本刑為3 年以上有期徒刑
    以外之罪，其於準備程序中就被訴事實為有罪之陳述，經告
    知簡式審判程序之旨，並聽取公訴人、被告胡凌傑之意見後
    ，本院合議庭爰依首揭規定，裁定由受命法官獨任進行簡式
    審判程序。是本案之證據調查，依同法第273 條之2 規定，
    不受同法第159 條第1 項、第161 條之2 、第161 條之3 、
    第163條之1 ，及第164 條至170 條所規定證據能力認定及
    調查方式之限制，合先敘明。
二、本案犯罪事實及證據，除均引用檢察官起訴書之記載（如附
    件）外，另補充如下：
  ㈠證據部分補充：被告於本院民國111年11 月2 日準備程序及
    審理中所為之自白。
三、論罪科刑 
　㈠按文書為表現足以證明法律上權利義務或事實，或足係以產
    生法律上權利關係或事實之意思表示；另以錄音、錄影或電
    磁紀錄藉機器或電腦處理所顯示之聲音、影像或符號，足以
    表示其用意之證明者，依刑法第220條第2項規定，以文書論
    。而所謂電磁紀錄，謂以電子、磁性、光學或其相類之方式
    所製成，而供電腦處理之紀錄，刑法第10條第6項亦有規定
    。又文書之行使，每因文書性質、內容不同而異，就刑法第
    220條之準文書所言，祗須藉由機器、電腦處理或電磁紀錄
    ，得以表示其文書之內容即屬之，亦即行為人藉由機器、電
    腦處理時所顯示之影像或符號，足以表示用意之證明而行使
    之，即達於行使準私文書之程度。查本案被告傳送予證人即
    告訴人沙政亞之「總存款（約當臺幣）4,207,499」手機擷
    圖照片（下稱本案照片），係手機擷圖照片影像檔，性質上
    屬電磁紀錄，而其內容具體載明偽造後之內容，自屬刑法第
    220條第2項所規定之文書，應以準私文書論。
　㈡核被告所為，係犯刑法第216 條、第210 條、第220 條第2 
    項之行使偽造準私文書罪及刑法第339 條第1 項詐欺取財罪
    。被告偽造準私文書後，復傳輸以行使，其偽造之低度行為
    ，應為行使之高度行為所吸收，不另論罪。又被告先後於如
    起訴書附表所示時間對告訴人為詐欺取財之行為，係基於單
    一犯意而於密切接近之時間所為，應屬接續犯而僅論以一罪
    。再被告前開所犯詐欺取財、行使偽造準私文書二罪之目的
    相同，且行為互具有同一性，屬一行為觸犯數罪名之想像競
    合犯，應依刑法第55條規定，從一重之行使偽造準私文書罪
    處斷。
四、沒收部分
　㈠按犯罪所得，屬於犯罪行為人者，沒收之。犯罪所得之沒收
    ，於全部或一部不能沒收或不宜執行沒收時，追徵其價額。
    刑法第38條之1第1項前段、第3項各定有明文。查：本案被
    告共計向告訴人詐得新臺幣20萬7,000元，核屬被告本案之
    犯罪所得，未據扣案，亦未實際合法發還被害人，應依刑法
    第38條之1第1項前段及第3項之規定宣告沒收，並諭知於全
    部或一部不能沒收或不宜執行沒收時，追徵其價額。
　㈡按供犯罪所用、犯罪預備之物或犯罪所生之物，屬於犯罪行
    為人者，得沒收之。但有特別規定者，依其規定。前項之物
    屬於犯罪行為人以外之自然人、法人或非法人團體，而無正
    當理由提供或取得者，得沒收之。但有特別規定者，依其規
    定，刑法第38條第2 項、第3 項定有明文。查：本案照片檔
    案固屬被告實施本案犯行所用之物，惟該照片檔案僅屬電磁
    記錄，並非有體物，而被告亦陳稱其並未保留該照片等語（
    本院卷第46頁），難認被告尚持有該照片檔案及其載體，揆
    諸前開說明，已無宣告沒收之必要；至傳送至告訴人之本案
    照片電磁紀錄，亦已非被告所有，而無從宣告沒收，附此敘
    明。
據上論斷，應依刑事訴訟法第273條之1第1項、第299條第1項前
段（依刑事判決精簡原則，僅記載程序法條），判決如主文。
本案經檢察官許恭仁提起公訴，由檢察官王芷翎到庭執行職務。
中　　華　　民　　國　　111 　年　　12　　月　　16　　日
                  刑事第三庭　法  官  李郁屏
　　　　　　　　　
　　　　　　　　　
　　　　　　　　　
以上正本證明與原本無異。
如不服本判決應於收受送達後 20 日內向本院提出上訴書狀，並
應敘述具體理由。其未敘述上訴理由者，應於上訴期間屆滿後20
 日內向本院補提理由書 (均須按他造當事人之人數附繕本 )「
切勿逕送上級法院」。
因疫情而遲誤不變期間，得向法院聲請回復原狀。
                            書記官  張湘翎
中　　華　　民　　國　　111 　年　　12　　月　　22　　日
附錄本案論罪科刑法條全文　
刑法第210條
偽造、變造私文書，足以生損害於公眾或他人者，處5年以下有
期徒刑。

刑法第216條
行使第210條至第215條之文書者，依偽造、變造文書或登載不實
事項或使登載不實事項之規定處斷。

刑法第220條
在紙上或物品上之文字、符號、圖畫、照像，依習慣或特約，足
以為表示其用意之證明者，關於本章及本章以外各罪，以文書論
。
錄音、錄影或電磁紀錄，藉機器或電腦之處理所顯示之聲音、影
像或符號，足以為表示其用意之證明者，亦同。

刑法第339條
意圖為自己或第三人不法之所有，以詐術使人將本人或第三人之
物交付者，處 5 年以下有期徒刑、拘役或科或併科 50 萬元以
下罰金。
以前項方法得財產上不法之利益或使第三人得之者，亦同。
前二項之未遂犯罰之。

附件
臺灣士林地方檢察署檢察官起訴書
                                    111年度偵緝字第349號
　　被　　　告　胡凌傑　男　32歲（民國00年0月00日生）
　　　　　　　　　　　　住金門縣○○鎮○○○路00巷0弄00
　　　　　　　　　　　　　號
　　　　　　　　　　　　居臺北市○○區○○路000號10樓之1
　　　　　　　　　　　　　4
　　　　　　　　　　　　國民身分證統一編號：Z000000000號
上列被告因偽造文書等案件，已經偵查終結，認應該提起公訴，
茲將犯罪事實及證據並所犯法條分敘如下：
　　　　犯罪事實
一、胡凌傑（涉犯證券投資信託及顧問法案件，業經提起公訴）
    因提供沙政亞買賣越南股票分析意見、推介建議，並代沙政
    亞操作越南股票，而與沙政亞結識為朋友，其明知自己並無
    還款能力及意願，且明知所有金融機構帳戶並無新臺幣（下
    同）420萬餘元存款，帳戶存款亦未經凍結，竟意圖為自己
    不法之所有，基於偽造準私文書及詐欺取財之犯意，於民國
    108年7月15日，自不詳處所取得台北富邦商業銀行上載「總
    存款（約當臺幣）4,207,499」手機擷圖照片數位檔案，再
    將上開手機擷圖照片數位檔案之帳號以後製方式塗黑，而偽
    造該準私文書，再將後製過之上開手機擷圖照片數位檔案，
    透過即時通訊軟體LINE傳送予沙政亞，並表示「還被凍結」
    ，向沙政亞假稱資產遭凍結，致使沙政亞誤信胡凌傑財力健
    全、借款無虞，再於附表所示時間，接續以無健保就醫、拿
    安眠藥、朋友車禍需和解金、賠償客戶反悔之代開越南股市
    帳戶、代操越南股市業務、信貸所需財力證明、LINE PAY帳
    戶遭盜用、需錢周轉繳卡債和房貸等緊急情事為由，向沙政
    亞共借款20萬7,000元，致沙政亞陷於錯誤，而分別匯款上
    開款項至胡凌傑指定之帳戶內。嗣胡凌傑遲未還款，經沙政
    亞發現胡凌傑有虛構財力狀況之情形，始知受騙，
二、案經沙政亞告訴偵辦。
　　　　證據並所犯法條
一、證據清單暨待證事實
編號 證　據　名  稱 待　證　事　實 1 被告胡凌傑於偵查之供述 1.坦承偽造準私文書之犯行。 2.坦承卷內對話紀錄是其與告訴人之LINE之對話紀錄。 3.坦承向告訴人沙政亞借款20萬7,000元，惟矢口否認涉有上開犯行，辯稱：伊被詐欺集團騙，才向告訴人借錢，伊沒有用朋友車禍借錢，有使用就醫、拿安眠藥、賠償客戶反悔代開越南股市帳戶等原因向告訴人借錢等語，後稱：朋友車禍需要和解，因朋友需要20萬元，伊向告訴人借10萬，告訴人只借1萬，這1萬元沒有拿去做車禍賠償用，因為太少了，拿別人帳戶充作自己帳戶，是因有資金需求，怕別人不借等語。 2 告訴人沙政亞於偵查中之指訴 全部犯罪事實。 3 LINE對話訊息1份 1.證明被告偽造準私文書之犯行。 2.證明被告向告訴人借款時間、金額及原因。 4 證人即告訴人郭俊昱於警詢及偵查中之證述 全部犯罪事實。 5 國泰世華銀行帳號000000000000號帳戶交易明細1份 被告所有國泰世華帳戶於附表編號2至9所示時間，有如附表編號2至9所示款項匯入之事實。 6 手機擷圖照片數位檔案（見他字卷第236頁） 被告傳送予告訴人之存款帳號為台北富邦銀行安和分行帳號為000000000000號，證明被告有偽造準私文書之犯行。 7 台北富邦銀行安和分行109年8月13日北富銀安和字第1090000070號函 帳號000000000000號帳戶之申請人為孫育德之事實。 
二、核被告所為，涉犯刑法第339條第1項詐欺取財罪嫌、第216
    條、第220條第2項、第210條行使偽造準私文書罪嫌。被告
    偽造「總存款（約當臺幣）4,207,499」手機擷圖照片數位
    檔案後復持以行使，其偽造準文書之低度行為為行使之高度
    行為吸收，不另論罪。被告以一行為同時觸犯詐欺取財罪及
    行使偽造準私文書罪，為想像競合犯，請從一重論處行使偽
    造準私文書罪。被告因本案詐欺而獲取之犯罪所得，請依刑
    法第38條之1第1項規定宣告沒收，如於全部或一部不能沒收
    或不宜執行沒收時，則請依刑法第38條之1第3項規定，追徵
    其價額。扣案之物，亦請依法宣告沒收。
三、依刑事訴訟法第251條第1項提起公訴。
  　此　致
臺灣士林地方法院
中　　華　　民　　國　 111　　年　　3 　　月　　18　　日
　　　　　　　　　　　　　　　檢　察　官  許  恭  仁
中　　華　　民　　國　 111　　年　　3 　　月　　29　　日
                              書　記　官  翁  碩  陽
所犯法條：
刑法第339條第1項、第216條、第220條第2項、第210條　
中華民國刑法第210條
（偽造變造私文書罪）
偽造、變造私文書，足以生損害於公眾或他人者，處 5 年以下
有期徒刑。
中華民國刑法第216條
（行使偽造變造或登載不實之文書罪）
行使第 210 條至第 215 條之文書者，依偽造、變造文書或登載
不實事項或使登載不實事項之規定處斷。
中華民國刑法第220條
（準文書）
在紙上或物品上之文字、符號、圖畫、照像，依習慣或特約，足
以為表示其用意之證明者，關於本章及本章以外各罪，以文書論
。
錄音、錄影或電磁紀錄，藉機器或電腦之處理所顯示之聲音、影
像或符號，足以為表示其用意之證明者，亦同。
中華民國刑法第339條
（普通詐欺罪）
意圖為自己或第三人不法之所有，以詐術使人將本人或第三人之
物交付者，處 5 年以下有期徒刑、拘役或科或併科 50 萬元以
下罰金。
以前項方法得財產上不法之利益或使第三人得之者，亦同。
前二項之未遂犯罰之。
附表：
編號 借款時間 金額 借款原因 1 108年6月27日 1萬元  2 108年7月15日 1萬元 郵局卡爆了、斷掉 3 108年7月15日 1萬元 複診、拿安眠藥 4 108年7月16日 2萬元 協助渡過難關（付助理薪水、房貸、動手術） 5 108年7月21日 2萬元 下月將有抽成、借錢週轉 6 108年7月21日 1萬元 朋友車禍、和解金 7 108年7月22日 5,000元  8 108年7月22日 10萬元 借款、將用貸款償還 9 108年7月25日 2萬2,000元 繳卡債、不收代操費  合計 20萬7,000元